【裁判字號】    98,交聲,1275
【裁判日期】    980930
【裁判案由】    交管條例聲異
【裁判全文】
臺灣板橋地方法院交通事件裁定        98年度交聲字第1275號
原處分機關  交通部公路總局臺北區監理所板橋監理站
異  議  人
即受處分人  甲○○
上列異議人因違反道路交通管理處罰條例案件，對於交通部公路
總局臺北區監理所板橋監理站於民國98年5 月19日以板監裁字裁
41-CJ0000000號違反道路交通管理事件裁決書所為之處分，聲明
異議，本院裁定如下：
    主  文
原處分撤銷。
甲○○機器腳踏車駕駛人，不在規定車道行駛，處罰鍰新臺幣陸
佰元，並記違規點數壹點。
    理  由
一、異議意旨略以：異議人甲○○於民國98年3 月30日上午8 時
    13分許，騎乘車牌號碼N2Z-121 號重型機車，行經臺北縣土
    城市○○路與延吉街口時，因機車未在規定車道行駛之交通
    違規，經警依據採證照片逕行舉發。異議人是第一次到該路
    段，對路況不熟，且當天是被汽車擠到禁行機車的車道，並
    不是故意違規，為此依法聲明異議云云。
二、按汽車駕駛人，駕駛機器腳踏車，不在規定車道行駛者，處
    六百元以上一千八百元以下罰鍰，並記違規點數一點，道路
    交通管理處罰條例第45條第13款、第63條第1 項第1 款分別
    定有明文。次按汽車駕駛人之行為有經科學儀器取得證據資
    料證明其行為違規之情形，當場不能或不宜攔截製單舉發者
    ，得逕行舉發；第一項逕行舉發，應記明車輛牌照號碼、車
    型等可資辨明之資料，以汽車所有人為被通知人製單舉發，
    同條例第7 條之2 第1 項第7 款、第4 項亦有明文規定。
三、經查：本件異議人即受處分人甲○○於98年3 月30日上午8
    時13分許，騎乘車牌號碼N2Z-121 號重型機車，行經臺北縣
    土城市○○路與延吉街口時，因機車行駛於禁行機車車道之
    違規事實，經警當場拍照採證後，嗣由臺北縣政府警察局於
    98年4 月14日依據採證照片逕行舉發，異議人於同年4 月24
    日提出申訴，經原舉發機關於98年5 月8 日以北縣警土交裁
    字第0980015434號函知異議人「…經查甲○○君所有重機車
    號N2Z-121 ，於98年3 月30日8 時13分許行經本市○○路、
    延吉街口，因違規行駛禁行機車道之行為，為本分員警依違
    反『道路交通管理處罰條例』第7 條之2 、第45條第13款規
    定照相逕行舉發，依法尚無不合。」，嗣原處分機關於98年
    5 月19日以板監裁字第裁41-CJ0000000號違反道路交通管理
    事件裁決書，依道路交通管理處罰條例第45條第13款之規定
    ，裁處汽車駕駛人即異議人罰鍰新臺幣六百元，異議人於同
    日收受該裁決書後，於同日聲明異議等情，有上開裁決書、
    交通部公路總局臺北區監理所板橋監理站送達證書、申訴書
    、臺北縣政府警察局98年4 月14日北縣警交大字第CJ000000
    0 號舉發違反道路交通管理事件通知單及原舉發機關上開函
    件影本等件附卷可稽。又異議人駕駛前開重型機車於上揭時
    間經過上開違規地點，且行駛於禁行機車車道之事實，亦為
    異議人所不爭執，並有採證照片一張在卷可證，以上事實足
    堪認定。異議人固以前揭情詞置辯，惟觀諸上開採證照片，
    本件異議人所騎乘之機車行經之處，其車道上噴有「禁行機
    車」之黃色字樣明顯易見，該車道既設有「禁行機車」標線
    供駕駛人遵循辨識，而異議人為合法領有駕駛執照之人，本
    應隨時注意及遵守道路交通標誌、標線、號誌之指示，不得
    以其對於路況不熟悉而據此免責。再細觀採證照片，並無汽
    車行駛於異議人騎乘之機車右側，且騎乘於其右側之各機車
    間之間隙寬鬆，並無壅塞堵塞之情狀，自難認有如異議人所
    指因受汽車之緊迫，致異議人須騎乘於禁行機車車道之情。
    況上開路段之內側車道本不允許機車行駛，縱異議人因遇有
    右方來車致其無法行駛於於外側車道，亦應調整其行車速度
    ，跟隨車流循序前行，與其他機車相互配合，依序騎至外側
    車道，方屬安全無虞，是異議人前揭所辯，均不足採，本件
    事證明確，受處分人之違規行為堪以認定。
四、綜上所述，本件異議人前開違規事證足堪認定，然原處分機
    關僅依前揭道路交通管理處罰條例第45條第13款規定裁處罰
    鍰新臺幣六百元，而漏未依同條例第63條第1 項第1 款規定
    記違規點數一點，尚有違誤。從而本件異議人之異議雖無理
    由，惟原處分既有上開不當，仍屬無可維持，自應由本院予
    以撤銷，並為裁定如主文第二項所示，以期適法。
據上論斷，應依道路交通管理處罰條例第87條第2 項，道路交通
案件處理辦法第20條前段，裁定如主文。
中    華    民    國    98    年    9     月    30    日
                        交通法庭  法  官  戴嘉清
以上正本證明與原本無異
如不服本裁定應於送達後5 日內向本院提出抗告狀
                                  書記官  廖貞音
中    華    民    國    98    年    9     月    30    日


司法院資訊處製作；財團法人民間司法改革基金會備份。
